臺灣桃園地方法院民事裁定
111年度消債更字第31號
聲  請  人  
即  債務人  葉  霖
代  理  人  張藝騰法扶律師
上列當事人因聲請消費者債務清理更生事件，本院裁定如下：
    主  文
債務人甲○自民國一一一年六月二十八日下午四時起開始更生程
序。並命司法事務官進行本件更生程序。
    理  由
一、聲請意旨略以：聲請人目前任職於弘仁中醫診所，每月收入
    約新臺幣（下同）3萬76元，名下除共有及單獨所有土地各1
    筆、自用小客車1輛外，無任何財產，無擔保或無優先權之
    債務總額126萬3882元。雖曾於民國109年10月間與最大債權
    銀行即渣打國際商業銀行股份有限公司（下稱渣打銀行）協
    商成立，惟因債務人與配偶共同居住之房屋遭拍賣，以至於
    聲請人需額外支出房屋租金，而造成毀諾。聲請人另於110 
    年6月間向本院聲請消費者債務清理之調解，然因渣打銀行
    未到場致調解不成立。又聲請人無擔保或無優先權之債務總
    額未逾1200萬元，且未經法院裁定開始清算程序或宣告破產
    ，爰聲請裁定准予更生等語。
二、按債務人不能清償債務或有不能清償之虞者，得依消費者債
    務清理條例（下稱消債條例）所定更生或清算程序，清理其
    債務；債務人無擔保或無優先權之本金及利息債務總額未逾
    1200萬元者，於法院裁定開始清算程序或宣告破產前，得向
    法院聲請更生；法院開始更生程序之裁定，應載明其年、月
    、日、時，並即時發生效力，消債條例第3條、第42條第1 
    項及第45條第1項分別定有明文。次按債務人對於金融機構
    負債務者，在聲請更生或清算前，應向最大債權金融機構請
    求協商債務清償方案，或向其住、居所地之法院或鄉、鎮、
    市、區調解委員會聲請債務清理之調解；協商或調解成立者
    ，債務人不得聲請更生或清算。但因不可歸責於己之事由，
    致履行有困難者，不在此限；消債條例施行前，債務人依金
    融主管機關協調成立之中華民國銀行公會會員，辦理消費金
    融案件無擔保債務協商機制與金融機構成立之協商，準用前
    2 項之規定，同條例第151條第1項、第7項、第9項定有明文
    。
三、經查：
（一）關於前置協商之要件：
    ⒈協商或調解成立者，債務人不得聲請更生或清算。但因不
      可歸責於己之事由，致履行有困難者，不在此限，本條例
      施行前，債務人依金融主管機關協調成立之中華民國銀行
      公會會員，辦理消費金融案件無擔保債務協商機制與金融
      機構成立之協商，準用前2項之規定，消債條例第151條第
      7項、第9項定有明文。經查，聲請人前於109年10月間曾
      依消費金融協商機制與最大債權銀行即渣打銀行協商成立
      ，約定還款期數為60期，每期應還款1萬256元，聲請人於
      協商成立後依約履行1期，然因居住之房屋遭拍賣，必須
      另外租屋而增加生活支出，是以毀諾等情，業據聲請人陳
      述在卷，並有渣打銀行陳報狀、金融機構無擔保債務協議
      資料表在卷可稽（見本院卷第72頁、第102-104頁）。另
      據聲請人提出之勞工保險被保險人投保資料表、房屋租賃
      契約書所載，聲請人於109年間之投保薪資僅2萬3800元，
      且確有另賃屋居住之事實（見司消債調卷第16頁反面、本
      院卷第98-100頁），佐以本院函詢全體債權銀行，均未就
      聲請人毀諾之原因表示意見（詳本院卷第64-70頁、第102
      頁）。則聲請人所稱具有不可歸責於己之事由毀諾，尚非
      無據。
　  ⒉聲請人復於110年6月30日向本院聲請消費者債務清理之調
      解，因最大債權銀行渣打銀行未到場而調解不成立等情，
      有前置協商不成立通知書、調解不成立證明書1份附卷可
      按（見司消債調卷第30-31頁），並經本院調取110 年度
      司消債調字第332 號卷宗核閱屬實，則聲請人聲請更生即
      合乎協商前置之程序要件。
（二）關於聲請人之債務總額：聲請人於其所提債權人清冊中記
      載，債權總金額為126萬3882元。惟經本院司法事務官函
      請債權人陳報債權，據最大債權銀行渣打銀行陳報聲請人
      負欠金融機構對外無擔保債權總額合計52萬1826元（包含
      ：渣打銀行、第一銀行、遠東銀行）（見司消債調卷第29
      -1頁）；另聲請人陳報新鑫股份有限公司（下稱新鑫公司
      ），對聲請人有70萬元之無擔保債權（見司消債調卷第8
      頁），而新鑫公司經本院合法送達上開函文後，消極不為
      陳報債權數額，有本院送達證書在卷可佐（見司消債調卷
      第28頁），故本院暫認聲請人所述為真，依此聲請人負欠
      無擔保之債務總額為122萬1826元（計算式：52 萬1826元
      ＋70萬元）。若以渣打銀行與聲請人協商時提供之分60期
      還款方案，且暫不計算利息，每期還款金額為2萬364元（
      計算式：122萬1826元÷60＝2萬364元，元以下四捨五入）
      。
（三）關於聲請人之財產及收入：聲請人名下除共有及單獨所有
      之土地各1筆、自用小客車1輛外，別無任何財產乙節，有
      全國財產稅總歸戶財產查詢清單在卷可憑（見司消債調卷
      第13頁）。聲請人陳報現每月收入約3萬76元乙情，業已
      提出108 、109 年度綜合所得稅各類所得資料清單、弘仁
      中醫診所薪資單、勞工保險人投保資料表為證（見司消債
      調卷第14-18頁），經核與聲請人所述大致相符，故本院
      暫以3萬76元列計其每月薪資收入。
（四）關於聲請人每月必要支出：
    ⒈聲請人個人必要支出：
　   聲請人陳報其個人每月必要生活費用為2 萬250元（包括：
     膳食費6000元、雜支1000元、水電瓦斯費1400元、交通費7
     00元、賦稅1100元、電話網路費800元、房屋租金9250元）
     ，其中就房屋租金之部分，因聲請人名下於桃園並無房產
     ，確有租屋之需求，且聲請人業已提出房屋租賃契約書為
     憑（見本院卷第98-100頁），故此部分之支出應認可採；
     水電瓦斯費、電話網路費之部分，因聲請人已債台高築，
     而需透過消費者債務清理程序，調節與債權人間之債權債
     務關係，自應樽節支出，故此部分之金額，本院認應分別
     酌減至800元、500元；其餘支出經核均為現今社會日常生
     活所必需，衡以行政院衛生福利部所公告110 年桃園市每
     人每月最低生活費用每人每月為1 萬5281元之1.2 倍即1 
     萬8337元之範圍（參酌消債條例第64條之2 第1 項之規定
     ），堪認聲請人此部分支出尚屬合理，應予認列。從而，
     聲請人每月必要生活費用為1萬9350（膳食費6000元＋雜支1
     000元＋水電瓦斯費800元＋交通費700元＋賦稅1100元＋電話網
     路費500元＋房屋租金9250元）。
　 ⒉未成年子女扶養費用6000元：
　   聲請人自陳育有未成年子女1名（93年2月生），每月支出6
     000元扶養費，並提出未成年子女邱○慈之戶籍謄本、108 
     年度、109 年度所得稅清單、全國財產稅總歸戶財產查詢
     清單為證（見本院卷第76-82頁）。衡以未成年人日常生活
     較為單純，其支出應較成年人為低，爰依110 年度桃園市
     每人每月最低生活費標準1 萬5281元之8 成為標準計算，
     核估其一名未成年子女扶養費應為1萬2225元（計算式：1 
     萬5281元×80％，小數點以下四捨五入），又該費用應由聲
     請人與未成年子女之父親共同負擔，則聲請人每月應負擔
     未成年子女之扶養費在6113元（計算式：1萬2225元÷2 ，
     小數點以下四捨五入）之範圍內應予列計，聲請人僅陳報
     未成年子女扶養費為6000元，自應予認列。
   ⒊準此，聲請人之每月必要支出合計為2 萬5350元（計算式：
     1萬9350元＋6000元）。　　　　
（五）結算：聲請人名下雖有共有、單獨所有之土地各1筆及自
      用小客車1輛，惟聲請人名下之土地均為原住民保留地（
      見本院卷第94-96頁），市場交易價值甚微，且不易變價
      ；而聲請人名下之車輛為西元2006年即95年出廠，已逾行
      政院固定資產折舊年限，堪認幾無殘值。而以聲請人上開
      收入扣除必要支出後，每月僅有餘額4726元可供清償（計
      算式：3萬76元－2 萬5350元），顯無法負擔前開分60期，
      每期還款金額為2萬364元之清償方案，況上開金額尚未加
      計利息和違約金。是本院審酌聲請人之收入財產、勞力及
      生活費用支出等狀況，堪認其客觀上對於前開債務確有不
      能清償債務之虞情事，而有藉助更生制度調整其與債權人
      間之權利義務關係而重建其經濟生活之必要。
四、綜上所述，聲請人係消費者，已達不能清償債務之程度，經
    消費者債務清理調解不成立，且查無消債條例第6 條第3 項
    、第8 條或第46條各款所定應駁回更生聲請之事由，則本件
    聲請，應屬有據，爰裁定准許更生，並依同條例第16條第1 
    項規定，命司法事務官進行更生程序如主文所示。
五、本院裁定准許開始更生程序，俾使聲請人得以重建經濟生活
    ，惟本裁定不生免責效力，須聲請人於更生程序中與債權人
    協定更生方案，並持續履行，始能依消債條例第73條免責，
    附此敘明。　　　　　　　　
中　　華　　民　　國　　111 　年　　6 　　月　　28　　日
　                民事第三庭  法　官　吳為平
上列正本證明與原本無異。
本裁定不得抗告。
本裁定業於111年6月28日下午4時公告。
中　　華　　民　　國　　111 　年　　6 　　月　　28　　日
                              書記官  蘇玉玫
附記：
本件業已裁定開始更生程序，債權人不論有無執行名義，非依更
生程序，不得行使其權利；債務人亦不得對除有優先權債權人以
外之債權人再為任何清償行為。